【裁判字號】    99,訴,600
【裁判日期】    990525
【裁判案由】    偽證
【裁判全文】
臺灣臺南地方法院刑事判決               99年度訴字第600號
公  訴  人  臺灣臺南地方法院檢察署檢察官
被      告  乙○○
上列被告因偽證案件，經檢察官提起公訴（98年度偵緝字第1344
號），被告於本院準備程序進行中，先就被訴事實為有罪之陳述
，本院合議庭裁定由受命法官獨任進行簡式審判程序，本院判決
如下：
    主  文
乙○○證人，於執行審判職務之公署審判時，於案情有重要關係
之事項，供前具結，而為虛偽陳述，處有期徒刑參月。
    事  實
一、乙○○明知詹主蟾、秀卿曾共同於民國97年4月2日，在台
    南縣學甲鎮「大呼過癮火鍋店」，以新台幣（下同）7,000
    元之價格，販賣第一級毒品海洛因1包（4分之1錢重）予伊
    （乙○○施用毒品部分另案偵辦；詹主蟾、秀卿販賣毒品
    部分經本院97年度訴字第1082號、第1541號為有罪判決）。
    詎乙○○為減輕詹主蟾、秀卿2人之刑責，竟基於偽證之
    犯意，於98年6月25日在詹主蟾、秀卿被訴違反毒品危害
    防制條例案件（本院97年度訴字第1082號、第1541號）本院
    審理中，於執行審判職務之公署審判時，經法院告以具結之
    義務及偽證之處罰後，就其係向詹主蟾、秀卿購買第一級
    毒品海洛因等與案情有重要關係之事項，供前具結而虛偽證
    稱：詹主蟾、秀卿2人並未販賣毒品海洛因予伊，是因為
    對他們不爽，才咬他們云云，足以影響法院判斷詹主蟾、
    秀卿是否販賣海洛因之判決結果。
二、案經臺灣臺南地方法院告發由臺灣臺南地方法院檢察署檢察
    官偵查起訴。
    理  由
一、 本案被告所犯刑法第168條之偽證罪，並非死刑、無期徒刑
     或最輕本刑有期徒刑3年以上之罪，亦非高等法院管轄第一
     審案件，且被告於本院程序進行中，先就被訴事實為有罪
     之陳述，經告知被告簡式審判程序之旨，並經檢察官、被
     告之同意，而以簡式審判程序審理，有本院筆錄乙份在卷
     可稽（見本院卷第16頁），是本案之證據調查，依刑事訴
     訟法第273條之2規定，不受同法第159條第1項、第161條之
     2 、第161條之3、第163條之1及第164條至第170條規定之
     限制，合先敘明
二、上開犯罪事實，業據被告於偵查中、本院準備程序及審理中
    均坦承不諱，並有97年5月21日被告於偵查中所為之證言筆
    錄及證人結文（見臺灣臺南地方法院檢察署97年度營偵字第
    737號卷第366-369 頁）、98年6月25日被告於審理中之證言
    筆錄及證人結文（見本院97年度訴字第1082號卷第3-64頁）
    及本院97年度訴字第1082號、第1541號刑事判決等附卷可稽
    。堪認被告上開任意性自白，確與事實相符。是本件事證明
    確，被告犯行洵堪認定，應予依法論科。
三、按刑法上之偽證罪，不以結果之發生為要件，一有偽證行為
    ，無論當事人是否因而受有利或不利之判決，均不影響其犯
    罪之成立，證人於供前或供後具結而就案情有重要關係事項
    ，故為虛偽陳述，其犯罪即成立，而該罪所謂於案情有重要
    關係之事項，則指該事項之有無，足以影響於裁判之結果者
    而言，至於其虛偽陳述，法院已否採為裁判或檢察官據為處
    分之基礎，或有無採為基礎之可能，皆於偽證罪之成立無影
    響（最高法院71年台上字第8127號判例意旨參照）。本件被
    告所為之證詞直接涉及該案被告曾主蟾、秀卿有無販賣第
    一級毒品海洛因之行為，自屬與該案案情有重要關係之事項
    ，其於本院97年度訴字第1082號、第1541號案件中具結後所
    為之證詞與臺灣臺南地方法院檢察署97年度營偵字第737號
    之結證詞相異，經本院於前揭案件審理後，認為該案被告曾
    主蟾、秀卿確有販賣第一級毒品海洛因1包（4分之1錢重
    ）予被告，而被告於該案中就該案被告曾主蟾、秀卿是否
    有販賣一級毒品行為之重要事項於具結後仍為不實之證述。
    故核被告所為，係犯刑法第168條之偽證罪。被告雖於前述
    案件法院98年6月25日訊問時，供前具結而為虛偽陳述，然
    於檢察官偵查尚未終結前之99年4月8日即自白其偽證犯行（
    見98年度偵緝字第1344號卷第53-53頁），被告既在其所虛
    偽陳述之案件裁判確定前，已自白其偽證犯行，應依刑法第
    172條之規定，減輕其刑。爰審酌被告於法院審理時，以證
    人身分具結後為虛偽陳述，影響法官對事實之正確判斷，妨
    害裁判之公正性，惟念其犯後尚知己過，坦承犯行，暨被告
    之學歷、家庭狀況等一切情狀，量處如主文所示之刑，以資
    懲儆。
據上論斷，應依刑事訴訟法第273條之1第1項、第299條第1項前
段，刑法第168條、第172條，判決如主文。
本案經檢察官甲○○到庭執行職務
中    華    民    國    99    年    5     月    25    日
                        刑事第九庭    法  官  蔡奇秀
以上正本證明與原本無異。
如不服本判決應於收受本判決後10日內向本院提出上訴書狀，並
應敘述具體理由。其未敘述上訴理由者，應於上訴期間屆滿後20
日內向本院補提理由書狀（均須按他造當事人之人數附繕本）「
切勿逕送上級法院」。
                                      書記官  蕭伊舒
中    華    民    國    99    年    5     月    25    日
中華民國刑法第168條（偽證罪）
於執行審判職務之公署審判時或於檢察官偵查時，證人、鑑定人
、通譯於案情有重要關係之事項，供前或供後具結，而為虛偽陳
述者，處 7 年以下有期徒刑。

司法院資訊處製作；財團法人民間司法改革基金會備份。
